【裁判字號】    92,交抗,19
【裁判日期】    920522
【裁判案由】    違反道路交通管理處罰條例
【裁判全文】
臺灣高等法院交通事件裁定                          九十二年度交抗字第一九號
    抗  告  人
    即受處分人  甲○○
右抗告人因違反交通管理處罰條例案件，不服台灣板橋地方法院中華民國九十一年十
二月五日裁定（九十一年度交聲字第一五○八號；原處分案號：北市裁三字第裁二二
─ＡＢＶ○二五○三○號），提起抗告，本院裁定如左：
    主  文
抗告駁回。
    理  由
一、按汽車駕駛人，駕駛汽車肇事致人受傷或死亡，應即採取救護或其他必要之措施
    ，並向警察機關報告，不得駛離，逃逸者吊銷駕駛執照，道路交通管理處罰條例
    第六十二條第一項定有明文。
二、本件原裁定略以：異議人即受處分人甲○○於民國九十年八月二十四日下午十四
    時十五分許，駕駛車號ＢＢ─四九二號自用小客車，沿台北市○○○路東往西
    方向行駛至長安東路、新生北路口，向右變換車道時，本應注意汽車行駛時，駕
    駛人應注意兩車併行之間隔，並隨時採取必要之安全措施，依當時情形，並無不
    能注意之情事，竟疏於注意，致其右前葉子板撞擊沿同方向外側車道由游家豪騎
    乘之車號ＫＦＡ－九四二號重型機車左前車身，造成游家豪人車倒地，並因此受
    有左腳部扭擦傷之傷害。詎受處分人駕車肇事致游家豪受傷後，竟未採取救護或
    其他必要之措施，並向警察機關報告，而逕自駛離逃逸。嗣經被害人游家豪自行
    記下肇事車輛車號並報警處理後，始獲知上情。嗣經臺北市政府警察局中山分局
    於九十年九月十九日以受處分人有違反道路交通管理處罰條例第六十二條第一項
    規定之行為掣單舉發，原處分機關並於九十一年八月二十五日依道路交通管理處
    罰條例第六十二條第一項規定裁處吊銷受處分人駕駛執照之處分。訊據受處分人
    雖坦承於右開時地與游家豪所騎乘機車發生擦撞之事實不諱，惟矢口否認有任何
    違反道路交通管理處罰條例規定之行為，辯稱：伊當時有踩煞車，所以沒有碰觸
    那機車，因此不知發生擦撞，亦非有意云云，然查：右開事實，業經證人游家豪
    於警訊中指證歷歷，並有道路交通事故調查報告表、交通事故談話紀錄表、交通
    事故補充資料表等資料影本在卷為憑。受處分人於原審調查時亦供承於右揭時地
    駕駛車號ＢＢ─四九二號自用小客車往右靠時，，游家豪所騎乘機車伊前方，
    當時伊有踩煞車等情，可見本件應係受處分人在肇事之前，因與證人游家豪爭道
    行駛而有第一次緊急煞車之情事發生，其後待證人游家豪再次起步時，受處分人
    欲超越證人繼續直駛，而發生本件車禍，是受處分人當下即可察覺其所駕駛車輛
    已與其所欲超越之機車發生擦撞，證人游家豪受傷之可能性極大，然其竟置之不
    理，顯有肇事致被害人游家豪受傷，未採取救護或其他必要之措施，並向警察機
    關報告而逕自駛離逃逸之行為甚明。因認原處分機關就異議人駕駛汽車肇事致人
    受傷部分，援引道路交通管理處罰條例第六十二第一項之規定裁處吊銷受處分人
    駕駛執照之處分，並無不當，受處分人之異議為無理由，而裁定駁回其聲明異議
    等語。
三、本件抗告人意旨略指：抗告人即受處分人當日駕車行經肇事地點時，感覺並無任
    何擦撞聲音，才直行離開，根本不知被害人倒地，絕無肇事逃避之認識與故意，
    另以被害人於開庭中口供與警訊陳述不一，抗告人並無違規左轉，被害人僅因些
    微擦撞，且無驗傷單，交通裁決所裁處吊銷執照，將對日後生活造成不便，此種
    科處，亦有違比例原則，為此提起抗告云云。
四、惟查抗告人於警訊時即自承：當時伊因變換車道而與機車雙方均緊急煞車，但車
    子再走動時不慎又擦撞到該機車，肇事後伊未下車處理、報警或救護傷者等語。
    經核與被害人游家豪於警訊中所述：「我於前揭時、地，沿長安東路由東向西方
    向行駛外側車道至肇事地點時，有一部車號ＢＢ─四九二號車同向由我左方跨
    線往西行駛，變換車道致雙方均緊急煞車，原本無事，但我再次行駛，見對方突
    然加油起步，以其車子右前方葉子板撞我機車左前車身，致使我人車倒地，對方
    未停車即使離現場」等語及於原審調查時所稱：「當天下午兩點十分，我騎車在
    臺北市○○○路從西往東方向前進，行經長安東路與新生北路交叉口時，因為異
    議人之車輛是從新生北路匝道方向違規左轉，異議人車輛自我機車的左後方過來
    ，而擦撞到我機車的左後方，我人、車倒地，異議人之車輛並沒有停車，還是往
    前行駛，‧‧‧‧。」等語相符。又依警製交通事故補充資料表載明：被害人游
    家豪之機車肇事後造成左側擦地痕，前車頭損壞，而游家豪則身受左腳擦扭傷。
    顯見本件車禍應係抗告人在肇事之前，與被害人游家豪爭道行駛緊急煞車，嗣被
    害人游家豪再次起步時，抗告人欲超越被害人而繼續直駛，致發生本件車禍，以
    當時抗告人既係與被害人爭道行駛而發生擦撞，被害人之機車且被撞致人車倒地
    ，機車受損，衡情抗告人當時即已察覺其所駕駛車輛已與其所欲超越之機車發生
    擦撞，且知悉被害人游家豪可能受傷，抗告人竟置之不理逕行駕車離去，顯見其
    有肇事致被害人受傷，未採取救護或其他必要之措施，並向警察機關報告而逕自
    駛離逃逸之行為甚明。抗告人事後辯稱其感覺並無任何擦撞聲音，才直行離開，
    不知被害人倒地，其無違規左轉，且被害人僅係些微擦撞，並無驗傷單等語，顯
    係圖卸之詞，原裁定認抗告人確有在右開時地駕駛汽車肇事致人受傷，未即採取
    救護或其他必要之措施，並向警察機關報告，而逕自駛離逃逸之行為。認原處分
    機關依道路交通管理處罰條例第六十二第一項規定裁處吊銷受處分人駕駛執照之
    處分，核無違誤，而裁定駁回聲明異議，並無不合，抗告人猶執前開陳詞，指摘
    原裁定不當，其抗告無理由，應予駁回。
五、據上論結，應依道路交通案件處理辦法第二十六條，刑事訴訟法第四百十二條，
裁定如主文。
中      華      民      國    九十二    年      五      月    二十二    日
                              台灣高等法院交通法庭
                                  審判長法  官  陳  正  雄
                                        法  官  許  宗  和
                                        法  官  許  錦  印
右正本證明與原本無異。
不得再抗告。
                                        書記官  楊  妙   恩
中      華      民      國    九十二    年      五      月    二十六    日


司法院資訊處製作；財團法人民間司法改革基金會備份。
